臺灣新北地方法院民事簡易判決
110年度簡字第34號
原      告  傅學業
訴訟代理人  楊金順律師
            方志偉律師
被      告  簡嘉呈
訴訟代理人  丁福慶律師
複  代理人  陳智勇律師
被      告  上壯永企業有限公司

法定代理人  賴永照
受  告知人  國泰世紀產物保險股份有限公司

法定代理人  蔡鎮球
上列當事人間請求侵權行為損害賠償事件，原告提起刑事附帶民
事訴訟（109 年度交簡附民字第109 號），經本院刑事庭裁定移
送前來，原由本院以110 年度訴字第90號審理，嗣依民事訴訟法
施行法第4 條之1 改行簡易程序，並於民國111 年11月2 日言詞
辯論終結，判決如下：
     主  文
被告應連帶給付原告新臺幣捌拾萬柒仟陸佰參拾參元，及被告甲
○○自民國一○九年十月五日起、被告上壯永企業有限公司自民國
一一○年三月四日起，均至清償日止，按週年利率百分之五計算
之利息。
原告其餘之訴駁回。
訴訟費用由被告連帶負擔三分之二，餘由原告負擔。
本判決第一項得假執行。但被告如以新臺幣捌拾萬柒仟陸佰參拾
參元為原告預供擔保，得免為假執行。
原告其餘假執行之聲請駁回。
    事實及理由
壹、程序部分：
一、按民國110年1月20日修正公布，同年月22日生效施行之民事
    訴訟法第427條第2項第11款規定：本於道路交通事故有所請
    求而涉訟者，不問其標的金額或價額一律適用簡易程序。又
    修正之民事訴訟法簡易訴訟程序，依本施行法第12條第10項
    公告施行後，於修正前已繫屬之事件，其法院管轄權及審理
    程序依下列之規定：未經終局裁判者，適用修正後之規定
    。曾經終局裁判者，適用修正前之規定，民事訴訟法施行
    法第4條之1亦有明文規定。查本件原告係因道路交通事故受
    有損害而請求被告賠償，於上開法條施行前已繫屬於本院（
    原案號：110年度訴字第90號），修正後尚未經本院終局裁
    判，自應適用修正後之民事訴訟法第427條第2項第11款規定
    ，由本院改依簡易訴訟程序為之。
二、次按訴狀送達後，原告不得將原訴變更或追加他訴，但擴張
    或減縮應受判決事項之聲明者、請求之基礎事實同一者，不
    在此限，民事訴訟法第255條第1項第2款、第3款定有明文。
    原告起訴時僅以甲○○為被告，請求給付新臺幣（下同）1,00
    3,853元及利息，嗣具狀追加上壯永企業有限公司為被告，
    就先就請求金額為減縮，再於111年4月13日本院審理程序中
    變更訴之聲明㈠為被告應連帶給付原告1,297,760 元，及自
    起訴狀繕本送達翌日起至清償日止，按年息5%計算之利息等
    語，核原告所為訴之追加係基於同一基礎事實，訴之變更係
    屬擴張應受判決事項之聲明，於法均無不合，應予准許。
三、被告上壯永企業有限公司經合法通知，均未於言詞辯論期日
    到場，復核無民事訴訟法第386 條所列各款情形，爰依原告
    之聲請，由其一造辯論而為判決。
貳、實體部分：　　
一、原告起訴主張：被告甲○○於108 年9 月23日16時40分許，駕
    駛被告上壯永企業有限公司（下稱上壯永公司）所有車牌號
    碼00-0000 號自用小貨車（下稱系爭小貨車），沿新北市樹
    林區西圳街一段203 巷往西圳街方向，行經西圳街一段203 
    巷路口時，適原告騎乘車牌號碼000-000 號重型機車（下稱
    系爭機車）沿新北市樹林區西圳街二段往一段方向行經該路
    口，詎被告甲○○本應注意駕駛車輛行經路口應注意車前狀況
    並減速慢行，以採取必要之安全措施，而依當時情形又無不
    能注意之情事，竟疏未注意即貿然直行，致不慎碰撞原告所
    騎乘之系爭機車，原告人車倒地，受有右股骨骨折、肺栓塞
    及牙齒脫位等傷害，並支出醫療費用新臺幣750,344 元、增
    加生活支出320,440 元、機車修理費10,200元、無法工作之
    勞動收入損失283,167 元、勞動能力減損931,369 元，另因
    此受有精神上之痛苦，請求精神慰撫金30萬元，合計2,595,
    520 元，再依照負擔車禍責任比例50%計算，原告自受有1,2
    97,760 元之損害。按民法第191 條之2 、第193 條第1 項
    、第195 條第1 項、第196 條、第188 條規定，被告甲○○應
    就系爭事故造成之損害負賠償責任；被告甲○○為受僱於被告
    上壯永公司之司機，於執行駕駛職務時肇致系爭事故，被告
    上壯永公司當與被告甲○○連帶負賠償責任，爰依侵權行為之
    法律關係，提起本件訴訟，聲明：㈠被告等應連帶給付原告1
    ,297,760 元，及自起訴狀繕本送達翌日起至清償日止，按
    年息5%計算之利息。㈡第一項聲明原告願供擔保請准宣告假
    執行等語。
二、被告甲○○答辯以：
　㈠被告甲○○對於108 年9 月23日駕駛系爭小貨車，有未注意車
    前狀況之疏失，而與原告所騎乘系爭機車發生碰撞，應負損
    害賠償責任，並不爭執。
　㈡就原告請求之金額爭執如下：　
　⒈醫療費用部分：
　⑴骨科醫療費、齒顎矯正醫療費：　
　　就原告主張受有損害不爭執。
  ⑵齒科-牙齒治療醫療費：　
　　原告雖提出假牙評估表，主張受有損害386,000元云云，惟
    該假牙評估表僅為治療初步概略評估，並非已確定之費用方
    案，除未能認定原告確實受有該等損害外，依矯正治療估價
    單所載，原告是否需進行假牙治療，需視矯正治療之結果，
    故未可認定原告一定會受有假牙製作之損害。
　⑶齒科-齒列矯正費用：　
　　依矯正治療估價單所載，僅單純記載矯正治療費用總額13萬
    元，並無具體矯治内容及各細項金額，難以證明原告確實會
    受有該等金額支出之損害，矧原告於伊所提出之二次書狀間
    ，又新增齒顎矯正醫療費用，是否與齒列矯正費用有重複請
    求之情，尚非無疑。
　⑷雜費：
　　原告雖以6 項單據，主張受有損害2,553 元云云；惟經核對
    原告所提單據中第1項單據與骨科醫療費用部分第1 項單據
    重複，應予剔除，實際損害金額應為2,513 元。
　⒉增加生活支出部分：　
　⑴門診車資：　
　　原告雖稱因骨科門診7 次、齒科門診36次，而受有門診車資
    29,240元之損害云云；惟經比對原告門診紀錄，原告108 年
    11月11日係同時進行骨科及齒科門診，故回診次數應僅42次
    ，又診斷報告僅記載「需休養3 個月並專人照護3 個月」，
    亦難認定原告自108 年10月11日出院日3 個月後，仍有乘坐
    計程車至醫院回診之必要，故原告自108 年10月11日至109 
    年1 月10日，僅回診11次，應認原告受有車資損失為7,480 
    元(計算式：11×2×340)。
　⑵看護費用：　
　　原告雖稱係母親自苗栗北上全日照顧、台籍看護每日費用為
    3,200元至4,500元云云；惟親人進行看護雖仍可主張看護費
    用之損害，但原告並未舉證母親具有專業照護能力，且親人
    進行照護時，通常亦會處理自己之事務，要與專業看護人員
    不同，故被告主張依一般長期照顧之外籍看護日薪1,000 元
    為標準，計算原告所受損害為91,000元（計算式：1,000×91
    )，應屬合理。
　⒊機車修理費部分：　
　　原告雖提出修車估價單，主張有修復費10,200元之損害云云
    ；惟損害賠償之回復原狀，僅係回復物品之原有狀態，而原
    告之機車並非新車，原告以新品進行修復，應由原告提出分
    列材料價格及工資之估價單，以利就材料部分進行折舊計算
    ，方為原告之實際損害金額。
　⒋勞動收入損失部分：
　　原告主張車禍前平均收入31,463元，因系爭車禍事故無法工
    作9 個月而受有283,167 元之損害云云；惟系爭車禍之發生
    時間為108 年9 月，原告提出108 年4 月前之薪資證明，要
    難證明其車禍當時之薪資收入為31,463元，且診斷報告僅記
    載「需休養3 個月並專人照護3 個月」，僅能認定原告無法
    工作之時間為3 個月，應認原告每月之薪資損害為最低工資
    23,800元，原告所受勞動收入之損失應為71,400元(計算式
    ：23,800×3)。
　⒌勞動能力減損部分：
　　臺大醫院評估原告之全人障害比例為11%，即勞動力減損比
    例為11%，然每一職業工作内容不同，勞動性質也不相同，
    行政文書與勞動力工作所為身體勞動南轅北轍，故醫師為勞
    動能力減損鑑定時，需考量一個人工作能力狀態的改變與特
    定社會情境或職業需求間的差異，並考慮年齡、性別、教育
    程度等因素，是以勞動能力鑑定時需為「職業別校正」方可
    確認工作能力之減損程度。原告表示108 年8 月底服完兵役
    ，即到服役前服務的豐益飲食店繼續便當店工作，並提出10
    7 年11月至108 年4 月薪資單為證，然除豐益飲食店薪資單
    外，並無該店支付薪水憑證（如匯款、轉帳、支票等等），
    也無原告受雇時期之所得稅扣繳憑單、勞健保投保資料，自
    無法證明原告有受僱於豐益飲食店領取薪資之事實。況該店
    為原告姑姑所開設，該店出具之薪資單遽作為認定原告工作
    及薪資收入依據，況原告僅泛稱是在該店工作，並未具體表
    示從事工作内容為何，以勞動能力減損之評估與受鑑定人的
    職業需求息息相關，原告未說明其職業性質為何，台大醫院
    卻能認定其勞動能力減損為11%，其鑑定意見是否可採尚有
    疑慮，自不宜遽採為本件判斷之依據。
　⒍精神慰撫金部分：
　　原告請求精神慰撫金30萬元云云；惟法院對於慰撫金之量定
    ，應斟酌實際加害情形、所造成之影響、被害人痛苦之程度
    、兩造之身分地位經濟情形及其他各種狀況，以核定相當之
    數額(最高法院47年台上字第1221號、51年台上字第223 號
    判例參照），而原告並未證明伊之身分地位經濟情形，且考
    量被告亦僅為一般受薪階級、本件僅為交通意外事故、原告
    所受傷害並非重大等情，原告所得請求之精神慰撫金應以10
    萬元為宜。
　⒎從而，原告之損害金額應僅504,184元（計算式：114,269＋11
    7,522＋2,513＋7,480＋91,000＋71,400＋100,000)，而本件事故
    之發生，原告亦同有過失，且原告亦承認其過失比例應為50
    %。故被告依民法第217 條第1 項規定，請求減低50%之賠償
    責任，被告僅應賠償252,092 元(計算式：504,184÷2)。
　㈢綜上，原告請求顯無理由，應予駁回，聲明：㈠原告之訴於超
    過229,456 元部分駁回。㈡如受不利之判決，願供現金為擔
    保，請准宣告免為假執行等語。
三、被告上壯永公司答辯以：　　
　　有關被告甲○○駕駛被告上壯永公司所有車牌號碼00-0000 號
    自用小客車與原告發生交通事故乙節，並不否認有賠償責任
    ，惟原告請求金額非全部有理，爰引用被告甲○○之答辯
　　，聲明：原告之訴於超過229,456 元部分駁回。如受不利判
    決，願供現金為擔保，請准宣告免為假執行等語。
四、本院得心證之理由：
  ㈠原告得請求被告就系爭車禍負賠償責任： 
　⒈按因故意或過失，不法侵害他人之權利者，負損害賠償責任
    ；汽車、機車或其他非依軌道行駛之動力車輛，在使用中加
    損害於他人者，駕駛人應賠償因此所生之損害。但於防止損
    害之發生，已盡相當之注意者，不在此限，民法第184條、
    第191條之2分別定有明文。次按汽車行駛時，駕駛人應注意
    車前狀況及兩車並行之間隔，並隨時採取必要之安全措施，
    道路交通安全規則第94條第3項定有明文。
　⒉經查，被告甲○○於108 年9 月23日16時40分許，駕駛被告上
    壯永公司所有之系爭小貨車，沿新北市樹林區西圳街一段20
    3 巷往西圳街方向，行經西圳街一段203 巷路口時，適原告
    騎乘系爭機車沿新北市樹林區西圳街二段往一段方向行經該
    路口，詎被告甲○○本應注意駕駛車輛行經路口應注意車前狀
    況，以採取必要之安全措施，而依當時情形又無不能注意之
    情事，竟疏未注意即貿然直行，致不慎碰撞原告所騎乘之系
    爭機車，原告人車倒地，受有右股骨骨折、肺栓塞、牙齒脫
    位等傷害等情，有道路交通事故現場圖、道路交通事故調查
    報告表㈠、㈡、交通事故談話查訪紀錄表、現場及車損照片16
    張、監視器錄影畫面截圖2張、亞東紀念醫院診斷證明書(見
    109年度板司調字第377號卷〈下稱調字卷〉第51頁至第69頁、
    108年度交簡附民字第109號卷〈下稱附民卷〉第25頁、第53頁
    )在卷可稽，再參以系爭事故經新北市政府行車事故鑑定會
    為鑑定，鑑定結果認定：原告駕駛系爭機車、被告甲○○駕駛
    系爭小貨車均未注意車前狀況，同為肇事原因等情，此有新
    北市政府車輛行車事故鑑定委員會鑑定意見書可佐(見臺灣
    新北地檢察署109年他字第2385號卷第11頁至第13頁)在卷可
    參，且被告甲○○因系爭車禍，經本院以過失傷害罪，判處拘
    役30日，如易科罰金，以1,000元折算1 日在案，並有系爭
    刑案電子卷宗、本院109 年度交簡字第1333號刑事判決等在
    卷足認（見調字卷第13頁至第22頁），堪信為真，被告甲○○
    亦不爭執，被告甲○○自屬因過失不法侵害原告，原告依上開
    規定請求被告甲○○對其負侵權行為損害賠償之責，即屬有據
    。
　㈡被告上壯永公司應與被告甲○○連帶負損害賠償責任：
　  按受僱人因執行職務，不法侵害他人之權利者，由僱用人與
    行為人連帶負損害賠償責任，民法第188條第1項本文定有明
    文。經查，被告甲○○於系爭車禍時受僱於被告上壯永公司，
    當時被告甲○○係駕駛被告上壯永公司所使用之系爭小貨車等
    情，被告上壯永公司並未否認亦不爭執有賠償責任（見本院
    簡字卷第37頁），且參酌系爭小貨車係被告上壯永公司所有
    且由其投保，堪認被告甲○○確係因執行職務而生系爭車禍，
    被告上壯永公司確應依民法第188條第1項規定與被告甲○○負
    連帶賠償責任。
  ㈢按不法侵害他人身體或健康者，對被害人因此減少或喪失之
    勞動能力或增加生活上之需要時，應負損害賠償責任；不法
    侵害他人之身體、健康、名譽、自由、信用、隱私、貞操、
    或不法侵害其他人格法益而情節重大者，被害人雖非財產上
    之損害，亦得請求賠償相當之金額；前二項規定，於不法侵
    害他人基於父、母、子、女或配偶關係之身分法益而情節重
    大者，準用之。民法第193條第1項、第195條第1項、第3項
    分別定有明文。茲就原告各項請求金額得否准許，分述如下
    ：
  ⒈醫療費用部分：
　⑴原告主張因系爭車禍，已支出骨醫療費用114,269 元，提出
    亞東紀念醫院診斷證明書、醫療費用收據為佐證（見附民卷
    第15頁至第23頁、本院簡字卷第65頁），被告亦不爭執，原
    告此部分請求自屬有據。
　⑵原告主張因系爭車禍，已支出齒顎矯正醫療費117,522元，提
    出亞東紀念醫院診斷證明書、醫療費用收據為佐證（見附民
    卷第27頁至第49頁、第53頁、本院簡字卷第67頁至第71頁）
    ，因原告就109年3月11日之費用重覆計算，故僅有117,102
    元部分有單據，被告亦不爭執，原告此部分之請求應屬有依
    據。
　⑶牙齒治療醫療費：　
　　原告提出預計支出牙齒治療費用共計386,000元，並提出亞
    東紀念醫院所開立之假牙評估表為佐證（見附民卷第51頁、
    本院簡字卷第87頁），原告請求之細項為拔牙3,200元、根
    管治療20000元、牙釘10,000元、臨時固定假牙20,000元、
    正式固定假牙117,000元、植牙215,800元，然依據假牙評估
    表內容中拔牙、根管治療並未有價格，牙釘部分未有顆數記
    載、固定假牙部分係寫至少4顆、植牙部分亦是估計計算，
    其既未有明確計算依據，且未說明原告採此醫療行為之必要
    性，實難據認原告請求有依據。
　⑷齒列矯正費用：　
　　原告主張預計齒列矯正費用共計13萬元，並提出矯正計畫估
    價單為佐證（見本院簡字卷第89頁），且參酌診斷證明書內
    容，原告因系爭車禍所受傷勢，有齒列矯正之需求，應足採
    信，是原告此部分主張，應認有據。被告雖辯稱矯正治療估
    價單無具體矯治内容及各細項金額等語，然查該矯正計畫書
    已就治療方式為具體說明，雖因尚未開始治療而僅以預估方
    式計算並非無依據，又被告辯稱原告是否有將齒列矯正費用
    部分重複請求等語，然原告於民事準備狀㈠即將齒顎矯正醫
    療費部分移除齒列矯正費用，故被告所辯尚難可採。
　⑸雜費部分
　　原告主張因系爭車禍，而支出購買住院用品等共計2,553元
    ，並提出住院準備用品勾選單、電子發票證明單、自費購買
    同意書在卷可查（見附民卷第57頁至第61頁），被告辯稱經
    核對原告所提單據之結果，第1項單據與骨科醫療費用部分
    第1 項單據重複，應予剔除，實際損害金額應為2,513 元等
    語，原告亦認此部分請求應修正（本院簡字卷第276頁），
    是原告僅得請求2,513元，逾此部分之請求，尚乏依據。
　⒉增加生活支出部分：　
　⑴門診車資：
　　原告主張因門診支出之計程車車資共計29,240元，共有骨科
    7次、齒科共計36次，單趟為340元，並提出109年2月14日計
    程車乘車證明為佐證（見附民卷第63頁），被告則辯稱原告
    因僅能請求需專人照顧3個月內之計程車車資，故僅能請求1
    1次等語，然原告因系爭車禍而有搭乘計程車就診之需求，
    被告並不爭執，而依據亞東紀念醫院診斷證明書記載「需休
    養3 個月並專人照護3 個月」，而原告僅提供109年2月14日
    之計程車單據，亦無提出於108年10月11日出院後，經專人
    照顧3個月後仍有搭乘計程車之需求，故僅得請求108年10月
    11日至109年1月10日共計12次之計程車費用8,160元(計算式
    ：12×2×340=8160)，逾此部分之請求，尚乏依據。。
　⑵看護費用：　
　　原告請求看護費用291,200元（計算式：3,200×91=291,200
    ），並提出診斷證明書為依據，被告則辯稱應以日薪1,000
    計算，故僅能請求91,000元（計算式：1,000×91=91,000)等
    語，被告並不爭執需專人照顧91日，僅就原告請求看護費用
    有爭執，本院審酌一般醫院通常照顧服務員之全日收費為2,
    200 元，以此為評價原告由親人照顧所受相當看護費損害之
    結果，故原告僅能請求看護費用200,200元（計算式：2,200
    ×91=200,200）。
　⒊機車修理費部分：
　　按不法毀損他人之物者，被害人得請求賠償其物因毀損所減
    少之價額；而負損害賠償責任者，除法律另有規定或契約另
    有訂定外，應回復他方損害發生前之原狀，且債權人得請求
    支付回復原狀所必要之費用，以代回復原狀，民法第196條
    、第213條第1項、第3項分別定有明文。又按物被毀損時，
    被害人除得依民法第196條請求賠償外，並不排除民法第213
    條至第215條之適用，惟民法第196條之規定即係第213條之
    法律另有規定，請求賠償物被毀損所減少之價額，得以修復
    費用為估定之標準，但以必要者為限（如修理材料以新品換
    舊品，應予折舊），最高法院77年5月17日民事庭總會決議
    可資參照。原告主張系爭機車修理費用為10,200元，並提出
    估價單為佐證（見附民卷第63頁），惟系爭機車係於95年8
    月出廠（推定為15日），有車籍資料在卷可稽（見本院簡字
    卷第271頁），至108年9月23日受損時，顯已使用逾3年，是
    系爭機車之零件修復，既係以新品換舊品，揆諸前開說明，
    自應折舊。本院依行政院公布之固定資產耐用年數表及固定
    資產折舊率表所載機車耐用年數為3年，每年折舊1000分之5
    36，其最後一年之折舊額，加歷年折舊累積額，總和不得超
    過該資產成本原額10分之9之計算方法，系爭零件修理之零
    件費用為10,200元，其折舊所剩之殘值為10分之1即1,020元
    ，是原告得向被告請求之修車費用為1,020元，逾此部分之
    請求，尚乏依據。
　⒋工作收入損失部分：
　　原告主張其系爭車禍共計9個月無法工作，當時每個月平均
    收入為31,463元，故共計損失283,167元等語，惟原告僅提
    出108年4月、5月之豐益餐飲店薪資單與系爭車禍發生時間
    點已有差距，且原告並未提出其他薪資單據可佐證其當時之
    工作收入平均為每月31,463元。從而，原告因系爭車禍而無
    法工作之損失，及勞動力減損之損失，應以勞動部公告之基
    本工資作為計算基準。原告雖主張共計9個月無法工作，然
    依原告所提之診斷證明書可見原告出院後需休養3 個月並專
    人照護3 個月，原告於108年9月23日發生事故，於108年10
    月11日出院至109年1月10日間均足認有不能工作之情形，是
    原告於108年不能工作之時間共有3個月又7天，109年不能工
    作之時間有10天，共計3個月又17天。又我國基本工資於108
    年間1月1日起調整為每月23,100元；109年1月1日起調整為2
    3,800元，而參酌本件被告書狀係以23,800元計算原告不能
    工作之損失（見本院簡字卷第108頁），故原告不能工作之
    損失以每月23,800元計算之，原告得請求不能工作損失為84
    ,887元（計算式：71,400+23800/30×17=84,887元，小數點
    以下四捨五入），逾此部分之請求，尚乏依據。
　⒌勞動能力減損部分：
　　原告請求以每個月31,463元計算自事發日計算尚可工作45年
    10月16日，勞動力減損11％等語，然原告並未舉證每月薪資
    為31,463元，且自108年9月23日至109年1月10日間已經本院
    判准不能工作之損失，故應自109年1月11日起計算勞動力減
    損，並以當時基本工資23,800元計算基準，計算至原告65歲
    ，而原告勞動力減損程度經國立臺灣大學醫學院附設醫院鑑
    定為11%，有臺灣大學醫學院附設醫院回復意見表在卷可查
    （見本院卷第179頁），系爭鑑定意見參酌原告病歷資料及
    原告到院接受病史詢問語身體診察，參考美國醫學會永久障
    害評估指引第6版為評估，故已足認定。而依霍夫曼式計算
    法扣除中間利息（首期給付不扣除中間利息），核計原告得
    請求之金額為依霍夫曼式計算法扣除中間利息（首期給付不
    扣除中間利息）核計其金額為新臺幣757,114元【計算方式
    為：31,416(按年付)×23.00000000+(31,416×0.0000000)×(2
    4.00000000-00.00000000)=757,114.000000000。其中23.00
    000000為年別單利5%第45年霍夫曼累計係數，24.00000000
    為年別單利5%第46年霍夫曼累計係數，0.0000000為未滿一
    年部分折算年數之比例(6/12+27/365=0.0000000)。採四捨
    五入，元以下進位】。。至被告爭執前開鑑定未考慮職業工
    作內容等，然鑑定結果係已評估原告勞動力減損之程度，且
    本院係以基本工資為計算標準，被告所辯應無所依據。　
　⒍精神慰撫金部分：
　　按不法侵害他人致受傷者，被害人受有非財產上損害，請求
    加害人賠償相當金額之慰撫金時，法院對於慰撫金之量定，
    應斟酌實際加害情形、所造成之影響、被害人痛苦之程度、
    兩造之身分地位經濟情形及其他各種狀況，以核定相當之數
    額（最高法院47年台上字第1221號、51年台上字第223號判
    決意旨參照）。原告因被告之侵權行為受有前開傷害，歷經
    長期治療，足認原告精神上確實受有相當程度之痛苦，是原
    告請求被告賠償精神慰撫金，即屬有據。本院審酌原告因系
    爭車禍事故致傷所受之精神上痛苦與復原狀況，以及兩造之
    身分、資力等一切情狀，有本院依職權調取之稅務電子閘門
    財產所得調件明細表（見限閱卷）可佐，認原告請求被告賠
    償精神慰撫金於200,000元範圍內洵屬有據，應予准許，逾
    此部分之請求即無理由。
  ㈣原告應負擔50%之與有過失：
    按損害之發生或擴大，被害人與有過失者，法院得減輕賠償
    金額，或免除之，民法第217條第1項定有明文。次按間接被
    害人得請求賠償之請求權，自理論言，雖係固有之權利，然
    其權利係基於侵權行為之規定而發生，自不能不負擔直接被
    害人之過失，倘直接被害人於損害之發生或擴大與有過失時
    ，依公平之原則，亦應有民法第217條過失相抵規定之適用(
    最高法院73年台再第182號判決參照)。查原告駕駛系爭機車
    未注意車前狀況，亦為本件車禍事故肇事原因，有道路交通
    事故現場圖、道路交通事故調查報告表㈠、㈡、交通事故談話
    查訪紀錄表、現場及車損照片16張、監視器錄影畫面截圖2
    張，新北市政府車輛行車事故鑑定委員會鑑定意見書在卷可
    佐，堪以採信，足徵本件損害之發生及擴大，原告與有過失
    ，本院審酌系爭車禍係肇因於原告、被告甲○○駕駛時均未注
    意前方狀況，且兩造就系爭車禍均認為應各負50%之責任，
    是系爭車禍被告甲○○應負50%、原告應負50%之過失責任。
  ㈤綜上，原告得請求之金額合計為1,615,239元(計算式：114,2
    69+117,102+130,000+2,513+8,160+200,200+1,020+84,887+
    757,114+200,000=1,615,265)，再依過失比例計算後，被告
    應連帶賠償原告之金額為807,633元(計算式：1,615,265x0.
    5=807620，小數點以下四捨五入)。
四、末按給付無確定期限者，債務人於債權人得請求給付時，經
    其催告而未為給付，自受催告起，負遲延責任，其經債權人
    起訴而送達訴狀，或依督促程序送達支付命令，或為其他相
    類之行為者，與催告有同一之效力；遲延之債務，以支付金
    錢為標的者，債權人得請求依法定利率計算之遲延利息；應
    付利息之債務，其利率未經約定，亦無法律可據者，週年利
    率為百分之5，民法第229條第2項、第233條第1項前段、第2
    03條分別定有明文。本件原告對被告之侵權行為損害賠償請
    求權，其給付無確定期限，查原告起訴請求之刑事附帶民事
    訴訟狀係於109年9月24日寄存送達被告甲○○，於109年10日4
    日生送達效力，追加起訴狀則於110年3月3日送達被告上壯
    永公司，有送達回證(見附民卷第71頁、本院簡字卷第25頁)
    在卷可稽，已生催告之效力，依上開規定，被告均應負遲延
    責任。是原告請求自起訴狀繕本送達被告甲○○翌日即109年1
    0月5日、被告上壯永公司至110年3月4日起至清償日止，按
    週年利率5%計算之利息，亦屬有據。
五、綜上所述，原告請求被告連帶給付807,633元，及被告甲○○
    自109年10月5日起、被告上壯永公司自110年3月4日起，均
    至清償日止，按週年利率5%計算之利息，為有理由，應予准
    許。逾此範圍之請求，為無理由，則予駁回。
六、又本件係依民事訴訟法第427條第2項適用簡易程序所為被告
    敗訴之判決，依民事訴訟法第389條第1項第3款規定，法院
    應依職權宣告假執行。是兩造雖均陳明願供擔保聲請宣告假
    執行或免為假執行，就原告勝訴及聲請部分，僅在促使法院
    依職權發動假執行宣告，而被告聲請供擔保免為假執行部分
    ，核與法律規定相符，乃酌定相當擔保金額准許之。至原告
    敗訴部分既經駁回，其假執行之聲請即失所附麗，應併予駁
    回。
七、本件事證已臻明確，兩造其餘攻擊防禦方法及所提證據，經
    審酌後，認不足以影響本判決之結果，爰不逐一論述，附此
    敘明。
八、訴訟費用負擔之依據：民事訴訟法第79條。
中    華    民    國    111   年    11    月     25   日
                  民事第六庭  法  官  宋家瑋
以上正本係照原本作成。
如對本判決上訴，須於判決送達後20日內向本院提出上訴狀。如
委任律師提起上訴者，應一併繳納上訴審裁判費。
中    華    民    國    111   年    11    月     25   日
                              書記官  張韶安